【裁判字號】    99,聲判,121
【裁判日期】    990630
【裁判案由】    聲請交付審判
【裁判全文】
臺灣臺北地方法院刑事裁定             99年度聲判字第121號
聲  請  人
即告 訴 人  丁○○
代  理  人  賴錫卿律師
被      告  甲○○
            乙○○
            丙○○
上列聲請人因告訴被告等誣告案件，不服臺灣高等法院檢察署檢
察長於民國九十九年六月一日駁回再議之處分（九十九年度上聲
議字第四０九四號），聲請交付審判，本院裁定如下：
    主  文
聲請駁回。
    理  由
一、按告訴人不服上級法院檢察署檢察長或檢察總長認再議為無
    理由而駁回之處分者，得於接受處分書後十日內委任律師提
    出理由狀，向該管第一審法院聲請交付審判，刑事訴訟法第
    二百五十八條之一第一項定有明文。經查，本件聲請人先以
    被告甲○○、乙○○、丙○○涉犯誣告罪嫌，向臺灣臺北地
    方法院檢察署提出告訴，經該署檢察官於民國九十八年五月
    三十日，以九十七年度偵續一字第一二七號對被告甲○○為
    不起訴處分後，聲請人不服聲請再議，嗣經臺灣高等法院檢
    察署檢察長於九十九年六月一日，以九十九年度上聲議字第
    四０九四號處分書認對被告甲○○聲請再議為無理由而駁回
    再議之聲請，聲請人隨即於九十九年六月七日收受送達後，
    尚未逾接受該處分書十日內，即九十九年六月十五日委任賴
    錫卿律師具狀向本院聲請交付審判等情，業經本院調閱上開
    卷宗核閱無訛，聲請人所提刑事聲請交付審判理由狀並蓋有
    本院收文戳日期附卷可稽，揆諸前揭規定所示，聲請人向本
    院提起本件聲請，在程序上即屬適法，合先敘明。
二、次按法院認為交付審判之聲請不合法或無理由者，應駁回之
    ，刑事訴訟法第二百五十八條之三第二項前段亦定有明文。
    是上級法院檢察署檢察長或檢察總長認再議之聲請為不合法
    而駁回者，此一駁回處分既非前開規定所定得聲請交付審判
    之對象，縱有不服，亦應以其他途徑尋求救濟，倘據此聲請
    交付審判，應認其聲請為不合法，該管第一審法院不得進而
    審究其聲請交付審判有無理由，應逕以裁定駁回之。
三、聲請人聲請交付審判意旨詳如附件之刑事聲請交付審理理由
    狀所載。
四、經查：
  (一)對被告乙○○、丙○○聲請再議部分：
      本件聲請人以被告乙○○、丙○○、甲○○等人涉犯誣告
      罪嫌，向臺灣臺北地方法院檢察署檢察官提出告訴，該署
      檢察官於九十八年五月三十日，以九十七年度偵續一字第
      一二七號對被告甲○○為不起訴處分後，聲請人不服聲請
      再議，經臺灣高等法院檢察署檢察長認其中被告乙○○、
      丙○○誣告部分，未經檢察官列為被告並對之為不起訴處
      分，自不得聲請再議，而於九十九年六月三日，以檢紀正
      字第０九九００００六六四號函諭知此部分聲請不合法，
      並於九十九年六月七日送達聲請人收受等情，業經本院調
      閱臺灣高等法院檢察署九十九年度上聲議字第四０九四號
      及臺灣臺北地方法院檢察署九十七年度他字第一一二一八
      號、九十八年度偵字第一二九四六號卷宗核閱屬實。聲請
      人就被告乙○○、丙○○部分，係針對上級法院檢察署檢
      察長認再議為不合法而駁回之處分，聲請交付審判，參諸
      前開說明，此部分之聲請顯不合法，依刑事訴訟法第二百
      五十八條之三第二項前段規定，應逕以裁定駁回之。
  (二)對被告甲○○聲請再議部分：
    (１)按犯罪事實應依證據認定之，無證據不得認定犯罪事實
        ；不能證明被告犯罪者，應諭知無罪之判決，刑事訴訟
        法第一百五十四條第二項、第三百零一條第一項分別定
        有明文。告訴人之告訴，係以使被告受刑事訴追為目的
        ，是其陳述是否與事實相符，仍應調查其他證據以資審
        認（最高法院五十二年台上字第一三００號判例意旨參
        照）。
    (２)刑事訴訟法第二百五十八條之一規定告訴人得向法院聲
        請交付審判，係對於「檢察官不起訴或緩起訴裁量權」
        制衡之一種外部監督機制，法院僅就檢察官所為不起訴
        或緩起訴之處分是否正確加以審查，以防止檢察機關濫
        權，依此立法精神，同法第二百五十八條之三第三項規
        定法院審查聲請交付審判案件時「得為必要之調查」，
        其調查證據之範圍，自應以偵查中曾顯現之證據為限。
        而同法第二百六十條對於不起訴處分已確定或緩起訴處
        分期滿未經撤銷者得再行起訴之規定，其立法理由說明
        該條所謂不起訴處分已確定者，包括「聲請法院交付審
        判復經駁回者」之情形在內，是前述「得為必要之調查
        」，其調查證據範圍，更應以偵查中曾顯現之證據為限
        ，不得就告訴人新提出之證據再為調查，亦不得蒐集偵
        查卷以外之證據（法院辦理刑事訴訟案件應行注意事項
        第一百三十四點參照），否則，將與刑事訴訟法第二百
        六十條之再行起訴規定，混淆不清（臺灣高等法院九十
        一年四月二十五日第一次刑事法律問題研究會議決議要
        旨參照），亦將使法院兼任檢察官而有回復「糾問制度
        」之虞。且法院裁定交付審判，即如同檢察官提起公訴
        使案件進入審判程序，是法院裁定交付審判之前提，必
        須偵查卷內所存證據已符合刑事訴訟法第二百五十一條
        第一項規定「足認被告有犯罪嫌疑」檢察官應提起公訴
        之情形，亦即該案件已經跨越起訴門檻，否則，縱或法
        院對於檢察官所認定之基礎事實有不同判斷，但如該案
        件仍須另行蒐證偵查始能判斷應否交付審判者，因交付
        審判審查制度並無如同再議救濟制度得為發回原檢察官
        續行偵查之設計，法院仍應依同法第二百五十八條之三
        第二項前段規定，以聲請無理由裁定駁回。
    (３)又誣告罪之成立，須其申告內容完全出於憑空捏造，若
        所告尚非全然無因，祇因缺乏積極證據證明致被誣告人
        不受訴追處罰者，尚難遽以誣告論罪。且若有出於誤會
        或懷疑有此事實而為申告，以致不能證明其所訴之事實
        為真實，縱被訴人不負刑責，而告訴人本缺乏誣告之故
        意，亦難成立誣告罪名（最高法院四十三年台上字第二
        五一號、四十四年台上字第八九二號判例意旨參照）。
    (４)本件聲請人於原偵查程序中，已就原偵辦檢察官未傳喚
        或拘提被告甲○○出庭應訊，卻偏聽被告辯護律師一面
        之詞，而濫行不起訴；被告甲○○意圖使聲請人加重受
        刑事之處分，竟於九十六年五月二十三日以刑事告訴補
        充理由(二)狀誣認聲請人《斗數思過崖》之第七十六至
        八十一、一一九、一二一頁……共五十八頁係重製禧達
        康公司之網站留言內容，嗣經法院不予採信該偽造之證
        據，被告甲○○遂於九十六年六月二十二日另以陳報狀
        變更告訴範圍，不再計入前開三十八篇文章，詎臺灣地
        方法院檢察署檢察官不起訴處分書竟率爾認定前開刑事
        告訴補充理由(二)狀附表所示前揭文章著者均非同一，
        聲請人亦未表明該筆名均為渠所有，被告甲○○誤認為
        係多數網友所刊登文章，並不無可能，且確認禧達康公
        司告訴之範圍為九十六年六月二十二日陳報狀附件一，
        至附件二為其他網友部分，不在告訴範圍，未據告訴，
        所主張之前開三十八篇文章，並非陳報狀附件一或附件
        二之內等云云，該不起訴處分書認事偏頗不公且用法亦
        疏而未察，難謂適法並乖違常理；再論比例原則，前開
        三十八篇文章不可謂少，該公司網站既無登錄前開三十
        八篇文章可與聲請人著作查核比對，豈有可能被告甲○○俱誤認之理？又參據最高法院有關準誣告罪之判例六
        則，被告甲○○確已自白坦承共同經手查證聲請人著作
        與禧達康公司網站留言板文章之異同，並主張前開三十
        八篇文章侵害著作權，嗣經聲請人察覺具狀揭發被告甲○○係使用偽造之證據，被告甲○○只得另以陳報狀變
        更其告訴內容，且不再計入前開三十八篇文章，則依前
        揭最高法院之判例見解，準誣告罪祇須有使用偽造證據
        ，而有使他人受刑事處分之意圖為已足，不必有實行誣
        告之行為，是被告甲○○使用偽造之證據（即計入前開
        三十八篇文章），經聲請人揭發，遂以陳報狀變更其告
        訴內容，不再計入該三十八篇文章，被告甲○○之行為
        應成立準誣告罪，原偵辦檢察官對於準誣告罪之法理疏
        而未察，卻偏聽一面之詞，致其不起訴處分書顯有諸多
        認事偏頗及用法謬誤之處等情，指陳在卷（見臺灣高等
        法院檢察署九十九年度上聲議字第四０九四號卷第六至
        十八頁），並經臺灣高等法院檢察署檢察長以：「經查
        系爭刑事告訴補充理由(二)狀附件二，並不在臺灣臺北
        地方法院九十六年度訴字第五０四號案件之告訴範圍一
        節，業據原檢察官調卷查明，並詳細說明其理由，認定
        被告甲○○於訴訟中具狀所為，核與誣告罪之構成要件
        有間，而為不起訴之處分，經核尚無不合。又應否傳喚
        及訊問被告，本屬檢察官之職權，原檢察官認本案事證
        已明確，而不為傳喚被告，亦難指為有何違法。聲請人
        仍執詞而指摘原處分不當，應無理由」等語，駁回聲請
        人對被告甲○○部分再議聲請在案可稽（見前揭卷第五
        十六頁反面），聲請人本件聲請交付審判理由仍執陳詞
        ，復未提出任何具體事證，以供本院為必要之調查，參
        諸前揭說明，殊難認定原偵查程序有何重要證據漏未調
        查審酌或偵查認定違反論理法則等之違失。
五、綜上所述，聲請人指訴被告甲○○涉犯誣告之犯行，既尚有
    可疑之處，自難徒憑聲請人之指訴即遽為不利被告甲○○之
    認定。此外，復查無其他積極證據足認被告甲○○有何誣告
    犯行，揆諸首揭法條及判例意旨，自應認被告甲○○罪嫌不
    足。原不起訴處分書及駁回再議處分書已就其事證採認之理
    由詳予說明，對照卷內資料並無不合，是原檢察官及臺灣高
    等法院檢察署檢察長分別予以不起訴處分及駁回再議之聲請
    ，即無不當，聲請人仍執陳詞，向本院聲請交付審判，為無
    理由，應予駁回。另聲請人就被告乙○○、丙○○部分，係
    針對上級法院檢察署檢察長認再議為不合法而駁回之處分，
    聲請交付審判，已如前述，其聲請顯不合法，亦應逕以裁定
    駁回之，併此敘明。
據上論斷，應依刑事訴訟法第二百五十八條之三第二項前段，裁
定如主文。
中    華    民    國    99    年    6     月    30    日
                  刑事第八庭    審判長法  官  林鳳珠
                                      法  官  陳芃宇
                                      法  官  詹慶堂
以上正本證明與原本無異。
本裁定不得抗告。
                                      書記官  蔡易霖
中    華    民    國    99    年    6     月    30    日

司法院資訊處製作；財團法人民間司法改革基金會備份。
